【裁判字號】    94,訴,549
【裁判日期】    950227
【裁判案由】    妨害自由等
【裁判全文】
臺灣雲林地方法院刑事判決               94年度訴字第549號
公  訴  人  臺灣雲林地方法院檢察署檢察官
被      告  己○○
                    國民
                    （現羈押於臺灣雲林看守所）
            丁○○
                    國民
                    （現另案於臺灣雲林監獄執行中）
            乙○○
                    國民
上  一  人
選任辯護人  林金陽律師
上列被告因妨害自由等案件，經檢察官提起公訴（93年度偵字第
4071號、94年度偵字第2154號），本院判決如下：
    主  文
己○○、乙○○共同以非法方法，剝奪人之行動自由，己○○處
有期徒刑貳年拾月，乙○○處有期徒刑壹年。扣案之電擊棒及鋁
棒各壹支均沒收。
丁○○共同以非法方法，剝奪人之行動自由，累犯，處有期徒刑
貳年。扣案之電擊棒及鋁棒各壹支均沒收。
    事  實
一、己○○（綽號「大目仔」）曾有殺人、妨害兵役及違反動產
    擔保交易法等犯罪紀錄。丁○○曾有違反麻醉藥品管理條例
    之犯罪紀錄，最近一次論罪科刑及執行完畢情形，係於民國
    90年間因竊盜案件，經本院判處有期徒刑4 月，於92年8 月
    17日執行完畢（起訴書誤載為92年4 月17 日）。 緣盧清在
    （綽號「肉在」，已於94年3 月11日死亡，經檢察官另為不
    起訴處分）與李進財均係竊車勒贖集團之成員。李進財於93
    年9 月8 日為警方查獲竊車勒贖案後，即聯絡盧清在協助準
    備交保金新臺幣（下同）30,000元，並請戊○○至國道一號
    高速公路嘉義交流道附近與盧清在見面並拿取上開交保金。
    惟盧清在至嘉義交流道時卻遭人圍捕開槍，盧清在因而懷疑
    係李進財、戊○○2 人向警方告密。故與己○○聯繫後，盧
    清在、己○○、丁○○與乙○○即本於妨害自由及傷害之犯
    意聯絡，於93年9 月10日凌晨2 至3 時許，由丁○○駕駛車
    牌號碼BQ-7668 號自用小客車，搭載己○○、乙○○至位於
    雲林縣元長鄉潭西村潭內44號戊○○之住處。經戊○○開門
    ，己○○、丁○○及乙○○即進入戊○○上開住處，由丁○○持電擊棒電擊李進財3 下後，己○○、丁○○及乙○○即
    將李進財、戊○○2 人強押至雲林縣元長鄉山內村蔥仔寮附
    近公墓應公廟前空地，控制李進財、戊○○2 人之行動自由
    。丁○○、己○○及乙○○並接續上開傷害之犯意聯絡，在
    上開應公廟前空地，由丁○○持電擊棒、己○○則徒手分別
    毆打李進財、戊○○。己○○隨後再拿丁○○所持之電擊棒
    電擊戊○○，並以鞭炮捆綁李進財身上後點火燃放。之後，
    己○○接獲盧清在電話，即與丁○○駕車至嘉義縣交流道載
    盧清在，並先至己○○之住處拿取鋁棒後，趕往上開應公廟
    前空地。於己○○及丁○○前往搭載盧清在之期間，乙○○
    即留在應公廟前空地控制李進財及戊○○之行動自由。盧清
    在至上開空地後即持鋁棒，己○○則持煙灰缸分別毆打李進
    財、戊○○2 人，致戊○○身上多處受傷（李進財部分由其
    母丙○提出告訴，戊○○遭傷害部分未據戊○○告訴）；另
    李進財則因盧清在持鋁棒用力擊中胸部左外側，傷勢嚴重不
    支倒地。盧清在等人因天色漸亮，發覺附近農田有人開始工
    作，始駕車逃逸離去現場。事後李進財經送醫急救後，延至
    93 年9月18日14時許，因脾臟破裂大量腹內出血休克死亡。
    嗣警方據報循線，於93年9 月19日11時50分許查獲，並分別
    於上開自用小客車車內及己○○位於雲林縣元長鄉○○村○○路18巷4 號之住處臥房內分別扣得電擊棒、鋁棒各1 支。
二、案經雲林縣警察局虎尾分局報請臺灣雲林地方法院檢察署檢
    察官偵查後起訴。
    理  由
一、上開犯罪事實業據被告己○○、丁○○及乙○○坦白承認，
    核與被害人李進財於警詢時之陳述（見相字卷第24頁至第25
    頁）、證人陳秋萍即被害人戊○○之同居女友於警詢時之陳
    述，以及證人即被害人戊○○於警詢時之陳述及本院審理時
    之證述大致相符。而被害人李進財疑因胸部左外側遭鈍力毆
    擊，致脾臟破裂大量腹內出血休克死亡，死亡方式為「他殺
    」一節，有雲林縣警察局虎尾分局元長分駐所刑事案件呈報
    單、現場照片10幀、相驗照片、相驗屍體證明書、勘驗筆錄
    、驗斷書、鑑定書、被害人李進財於中國醫藥大學北港附設
    醫院、佛教大林慈濟醫院就診之病歷資料（見相字卷第18頁
    至第22頁、第31頁、第39頁、第51頁至第74頁、第77頁、第
    80頁至第85頁、第89頁至第95頁、第103 頁、偵卷第65 頁
    至第124 頁）。至盧清在則於94年3 月11日因甲基安非他命
    及安非他命之使用、促成原有心臟病變、導致心因性休克死
    亡等情，亦有相驗屍體證明書在卷可查（見偵卷第191 頁）
    。以及盧清在與被告己○○、丁○○、乙○○等3 人持以實
    施上開犯行之電擊棒、鋁棒各1 支扣案可證。綜上，足認被
    告己○○、丁○○及乙○○之自白與事實相符，應可採信。
    至被告己○○辯稱並無將鞭炮綑綁於被害人李進財身上後點
    燃云云，此業經證人戊○○到庭證述被告己○○有上開犯行
    明確，被告己○○此部分辯解無非卸責之詞，並不可採。被
    告乙○○固陳稱案發當日係欲向被告己○○討債，經己○○
    告知要向被害人李進財索討債務後才返還始跟被告己○○、
    丁○○一同前往云云，然被告己○○與丁○○深夜前往被害
    人戊○○上開住處以電擊棒強押被害人李進財及戊○○外出
    ，並以電擊棒、煙灰缸等物傷害被害人李進財，被告乙○○
    如非與被告己○○、丁○○等人有上開妨害自由與傷害之犯
    意聯絡，於被害人戊○○上開住處見被告己○○及丁○○以
    電擊棒傷害被害人李進財並強押被害人李進財、戊○○外出
    時即可自行離去，又於上開應公廟前被告己○○、丁○○2
    人離去要搭載盧清在時，被告乙○○亦可離去現場，被告乙○○捨此不為，而留在上開應公廟前，當係負責留下看守被
    害人李進財及戊○○，足認其與被告己○○、丁○○確係基
    於妨害自由及傷害之犯意聯絡無疑，被告乙○○上開陳述，
    亦屬避重就輕之詞，並無可信。從而，本件事證明確，被告
    3 人上開犯行均堪以認定。
二、核被告己○○、丁○○、乙○○所為均係犯刑法第277 條第
    1 項及同法第302 條第1 項之罪。被告己○○、丁○○、乙○○3 人與盧清在間，就上開犯行，有犯意聯絡，及行為分
    擔，均為共同正犯。又被告己○○、丁○○及乙○○等3 人
    先於被害人戊○○上開住處以電擊棒電擊傷害被害人李進財
    ，嗣於強押被害人李進財至上開應公廟前空地時復分別為上
    開傷害行為，均係基於同一傷害犯意下之接續多次行為，僅
    侵害一個法益，應為接續犯，屬單純一罪。再者，刑法第30
    2 條第1 項之妨害自由罪，原以強暴、脅迫為構成要件，其
    因而致普通傷害，乃強暴、脅迫當然之結果，除另有傷害故
    意外，仍祇成立該條項之罪，無同法第277 條第1 項之適用
    ，固有最高法院30年上字第3701號可資參照。然查，本件被
    害人李進財遭被告己○○、丁○○及乙○○等3 人共同妨害
    自由及傷害，上開傷害結果係被告己○○、丁○○、乙○○
    等3 人於強押被害人李進財之外，另以事先準備之電擊棒電
    擊被害人李進財，並於將被害人李進財、戊○○強押至上開
    應公廟前空地後，再接續以電擊棒、煙灰缸等電擊或毆擊被
    害人李進財所致，顯非妨害自由行為之當然結果，應係另基
    於傷害故意，在被害人戊○○上開住處強押被害人李進財之
    際及將被害人李進財帶至上開應公廟前之空地後，實施傷害
    行為所致，並非妨害自由的當然結果，應係另基於傷害故意
    所為之傷害行為，而應另論以刑法第277 條第1 項之傷害罪
    。然被告等3 人於實施妨害自由行為時即已預先準備電擊棒
    ，並於控制被害人李進財、戊○○之行動自由期間，再持之
    用以傷害被害人李進財及戊○○，被告3 人妨害自由之犯行
    與傷害行為之間，應有方法、結果之牽連關係。從而，被告
    己○○、丁○○、乙○○3 人所犯上開2 罪，應從情節較重
    之刑法第302 條第1 項之妨害自由罪處斷。被告丁○○於90
    年間因竊盜案件，經本院判處有期徒刑4 月，於92年8 月17
    日執行完畢，此有臺灣高等法院被告前案紀錄表1 份在卷可
    佐，其於有期徒刑以上之執行完畢後，5 年內再犯本案犯行
    ，為累犯，應依刑法第47條規定加重其刑。爰審酌被告己○○前有殺人、妨害兵役及違反動產擔保交易法等犯罪紀錄，
    被告丁○○則曾有違反麻醉藥品管理條例、竊盜之犯罪紀錄
    ，各有其等之臺灣高等法院被告前案紀錄表1 份在卷可查，
    素行不佳，而被告己○○、丁○○及乙○○於93年9 月10
    日凌晨2 至3 時許深夜時間，持電擊棒至被害人戊○○上開
    住處強押被害人李進財及戊○○外出，對於住宅安寧危害甚
    鉅，復以電擊棒、煙灰缸傷害被害人李進財，被告己○○甚
    至竟以鞭炮纏繞被害人李進財身上後點燃之方式凌虐被害人
    李進財，被告己○○之行為應嚴予非難。又被告己○○於犯
    後，固坦承上開犯行，但於本院審理庭詰問證人戊○○後，
    經審判長詢問被告己○○對於證人戊○○證詞之意見時，竟
    狂妄答稱：「我有意見，他說這樣我很不高興」（見本院卷
    第16 5頁），態度囂張至極，難認有何悔改之意。並考量被
    告己○○、丁○○及乙○○共犯本案犯行，係因被告己○○
    謀議前往，被告己○○並持電擊棒、煙灰缸傷害被害人李進
    財，甚且以鞭炮綑綁被害人李進財後點燃施放，傷害行為極
    其殘暴。被告丁○○則自承有持電擊棒傷害被害人李進財。
    被告乙○○部分參與程度較被告己○○、丁○○為低，且事
    後已取得被害人李進財母親丙○之諒解（見本院卷第52頁反
    面）。本院考量被告3 人深夜至被害人戊○○住處強押被害
    人李進財及戊○○外出傷害、凌虐，對一般人民及被害人居
    住安全所造成之恐懼至深，又被告乙○○雖無實際傷害被害
    人李進財、戊○○之行為，然其與被告己○○、丁○○共犯
    上開妨害自由及傷害犯行，此等暴力犯行應有給予適當監禁
    處罰以資懲儆之必要，及被告3 人分別於本案犯行有上開量
    刑因素等一切情狀，分別判處如主文所示之刑。扣案之電擊
    棒、鋁棒各1 支，分別係被告丁○○、己○○所有，業據被
    告丁○○、己○○於本院審理時自承不諱（見本院卷第167
    頁），且係供犯罪之用，均應依法宣告沒收之。
據上論斷，應依刑事訴訟法第299 條第1 項前段，刑法第28條、
第47條、第277 條第1 項、第302 條第1 項、第55條、第47條、
第38條第1 項第2 款，罰金罰鍰提高標準條例第1 條前段，判決
如主文。
本案經檢察官甲○○到庭執行職務
中    華    民    國    95    年    2     月    27    日
                  刑事第二庭審判長法  官  林  輝  煌
                                  法  官  柯  志  民
                                  法  官  李  明  鴻
以上正本證明與原本無異。
如不服本判決，應於判決送達後10日內，向本院提出上訴狀。（
須附繕本）
                                  書記官  孫  秀  桃
中    華    民    國    95    年    2     月    27    日
附錄本案論罪科刑法條全文
中華民國刑法第277條
 (普通傷害罪)
傷害人之身體或健康者，處三年以下有期徒刑、拘役或一千元以
下罰金。
犯前項之罪因而致人於死者，處無期徒刑或七年以上有期徒刑；
致重傷者，處三年以上十年以下有期徒刑。
中華民國刑法第302條
 (剝奪他人行動自由罪)
私行拘禁或以其他非法方法，剝奪人之行動自由者，處五年以下
有期徒刑、拘役或三百元以下罰金。
因而致人於死者，處無期徒刑或七年以上有期徒刑，致重傷者，
處三年以上十年以下有期徒刑。
第一項之未遂犯罰之。


司法院資訊處製作；財團法人民間司法改革基金會備份。
